最高法院民事判決　　　　　　　　　　　　　　　　八十七年度台上字第一六四號
　　上　訴　人　新萬仁化學製藥股份有限公司
　　法定代理人　林文政
　　訴訟代理人　陳哲宏律師
　　　　　　　　陳美玲律師
　　被 上訴 人　美商史克富林海外公司
　　　　　　　　Smith .
　　法定代理人　帕唐諾
　　　　　　　 Donald.
　　被 上訴 人　美商史密斯克萊美占股份有限公司
　　　　　　　　Smithk.
　　法定代理人　連艾得
　　　　　　　　Edward.
右當事人間確認請求仲裁之權利不存在（確認仲裁關係不存在）事件，上訴人對於中
華民國八十六年五月二十日台灣高等法院第二審判決（八十六年度上字第四三二號）
，提起上訴，本院判決如左：
    主  文
上訴駁回。
第三審訴訟費用由上訴人負擔。
    理  由
本件上訴人主張：伊於民國八十四年十二月六日收受國際商會通知，告稱被上訴人已
向該會提起對伊仲裁之請求，惟兩造間並無就特定爭議須交付仲裁之約定，被上訴人
自無向國際商會提起對伊仲裁之權利存在等情，求為確認被上訴人向國際商會提起對
伊請求仲裁之權利不存在之判決。
被上訴人則以：上訴人請求確認之標的為請求仲裁之權利，係屬程序法上之權利而非
實體法上之法律關係，不得為確認之訴之訴訟標的。且國際商會之仲裁程序非我國確
認判決所能阻止或干預，上訴人私法上之地位因該會作成仲裁判斷而被侵害之危險，
即非本件確認判決所得除去，亦不能認其有即受確認判決之法律上利益等語，資為抗
辯。
原審以：被上訴人向國際商會聲請對被上訴人仲裁之事實，有國際商會八十五年十二
月四日函可稽，固堪信為真實，惟依商務仲裁條例第一條至第三條之規定，所謂仲裁
契約係指當事人就一定之法律關係及由該法律關係所生之爭議，約定應付仲裁之契約
。如一造不遵守，而另行提起訴訟時，他造得據以請求法院駁回原告之訴。又依同條
例第三十五條規定，有關仲裁事件之程序，除商務仲裁條例另有規定外，適用非訟事
件法及民事訴訟法之規定，故請求仲裁之權利，乃取得民事訴訟法之妨訴抗辯權，為
程序法上之權利。查上訴人係請求確認被上訴人於八十四年十二月一日向國際商會對
其請求仲裁之權利不存在，揆諸前揭說明，並非實體法上之法律關係。按確認之訴，
除確認證書之真偽外，應以實體法上之法律關係為確認之訴訟標的，否則不得提起。
被上訴人請求仲裁之權利既非實體法上之法律關係，自不得作為確認之訴之訴訟標的
，從而上訴人提起本件確認之訴，即屬不應准許，因而維持第一審所為上訴人敗訴之
判決，並駁回上訴人之上訴。
按確認之訴，除確認證書真偽外，應以實體法上之法律關係為確認之標的。上訴人以
兩造間所訂契約就特定爭議事項並無交付仲裁之約定，而請求確認被上訴人向國際商
會提起對伊請求仲裁之權利不存在，惟查被上訴人是否有向國際商會提請仲裁之權利
，並非實體上之法律關係，不得為確認之訴之標的。原審本此見解為上訴人敗訴之判
決，經核於法並無違背。上訴論旨，指摘原判決不當，求予廢棄，非有理由。
據上論結，本件上訴為無理由，依民事訴訟法第四百八十一條、第四百四十九條第一
項、第七十八條，判決如主文。
中      華      民      國    八十七    年      一      月    二十二    日
                              最高法院民事第四庭
                                  審判長法官  林  奇  福
                                        法官  許  朝  雄
                                        法官  陳  國  禎
                                        法官  李  彥  文
                                        法官  陳  重  瑜
      右正本證明與原本無異
                                              書  記  官
中      華      民      國    八十七    年      二      月      九      日
